【裁判字號】    99,交聲,2704
【裁判日期】    991231
【裁判案由】    交管條例聲異
【裁判全文】
臺灣板橋地方法院交通事件裁定        99年度交聲字第2704號
原處分機關  交通部公路總局臺北區監理所
異  議  人
即受處分人  陳裕發
上列異議人即受處分人因違反道路交通管理處罰條例案件，對於
交通部公路總局臺北區監理所中華民國99年8 月26日所為之處分
（北監營裁字第裁40-DB0000000號）聲明異議，本院裁定如下：
    主  文
原處分撤銷。
陳裕發不罰。
    理  由
一、原處分機關處分意旨略以：異議人即受處分人陳裕發於民國
    99年6 月21日9 時3 分許，駕駛車牌號碼739-HQ號營業用貨
    運曳引車，行經臺61線北上57公里處，因有「駕車行經有燈
    光號誌管制之交岔路口闖紅燈」之違規行為，經桃園縣政府
    警察局楊梅分局大坡派出所警員攔停稽查，並填製桃園縣政
    府警察局桃警局交字第DB0000000 號舉發違反道路交通管理
    事件通知單（下稱「舉發通知單」）當場舉發。嗣經原處分
    機關亦認定有上開交通違規情事，依道路交通管理處罰條例
    第53條第1 項規定，裁處異議人罰鍰新臺幣（下同）3600元
    ，並依同條例第63條第1 項第3 款（原處分漏載「第3 款」
    ）規定，記違規點數3 點等語。
二、聲明異議意旨略以：伊於上揭時、地係綠燈直行，並無闖越
    紅燈。又警員取締違規錄影之地點距離伊被認為闖越紅燈之
    路口有500 至600 公尺遠，且錄影畫面不清亦與實際路況有
    所誤差。為此聲明異議，請求撤銷原處分等語。
三、按汽車駕駛人，行經有燈光號誌管制之交岔路口闖紅燈者，
    處1800元以上5400元以下罰鍰，並記違規點數3 點。道路交
    通管理處罰條例第53條第1 項及第63條第1 項第3 款分別定
    有明文。且依違反道路交通管理事件統一裁罰基準表之記載
    ，駕駛大型車違反道路交通管理處罰條例第53條第1 項規定
    ，於期限內繳納或到案聽候裁決者，應處罰鍰3600元，並記
    違規點數3 點。次按停止線，用以指示行駛車輛停止之界限
    ，車輛停止時，其前懸部分不得伸越該線；車輛面對圓形紅
    燈表示禁止通行，不得超越停止線或進入路口。道路交通標
    誌標線號誌設置規則第170 條第1 項前段、第206 條第1 項
    第5 款第1 目分別訂有明文。又車輛面對圓形紅燈時仍逕予
    穿越路口至銜接路段，含左轉、直行、迴轉及右轉（依箭頭
    綠燈允許行駛者除外），即視為闖紅燈之行為；目前交岔路
    口已繪設網狀黃線區者，以該範圍視作路口，亦據交通部82
    年4 月22日交路字第009811號函釋示甚明。
四、經查：證人即本件執行舉發之桃園縣政府警察局楊梅分局大
    坡派出所警員王柏仁針對異議人上開違規情事，固於本院99
    年9 月21日訊問時結證稱：伊於99年6 月21日於臺61線北上
    56.5公里處執行勤務，伊看見異議人於上天橋前的路口闖紅
    燈，因伊看見異議人車輛爬坡上天橋時，對向的南下車道方
    從紅燈轉換為綠燈，因南北向的燈號是同步的，再加上路口
    係於天橋上坡前，故因此推斷異議人闖紅燈等語。（見本院
    99年9 月21日訊問筆錄第2 、3 頁）。惟經本院勘驗證人所
    提供之舉發現場錄影光碟，勘驗結果略以：「異議人所駕駛
    之曳引車從畫面左方中間處沿道路往畫面右下方行駛，行駛
    方向之紅綠燈僅能拍攝到背面，無法判斷該方向之燈號，僅
    能拍到對向車道之燈號，異議人沿道路行駛先略為下坡後，
    在光碟播映時間32秒時，對向車道顯示綠燈，此時異議人的
    車輛已上坡經過天橋之水泥護欄，隨後被攔查靠邊停車。」
    （見本院99年9 月21日訊問筆錄第2 頁）。證人亦結證稱：
    錄影光碟拍攝的地點確實無法看到北上57公里處交岔路口及
    停止線，因為那裡是下坡等語（見本院99年9 月21日訊問筆
    錄第3 頁）。是以綜觀證人之證述及本院勘驗結果可知，證
    人執行舉發及攝影之位置在臺61線北上56.5公里處，無法確
    實親眼目睹北上57公里處交岔路口，遑論該交岔路口之北上
    燈號及停止線，足見證人並未親眼目賭異議人駕車穿越北上
    57公里處交岔路口，彰彰甚明。從而，證人雖以異議人車輛
    爬坡上天橋時對向南下車道方向從紅燈轉為綠燈為由，認定
    異議人闖越紅燈，惟證人既無法確認異議人在爬坡上天橋前
    係何時穿越北上57公里處之停止線，亦無法確定車行至該路
    口停止線時，北上之號誌究係綠燈或紅燈，復未親眼目視北
    上57公里處交岔路口之情況，徒以異議人抵達上坡路段時之
    南下車道燈號為斷，堪認證人所言應僅為臆測之詞，尚無法
    證明異議人係於紅燈時駕車跨越北上57公里處交岔路口之停
    止線而闖越紅燈。從而，異議人是否確有於上揭時、地駕駛
    車輛闖越紅燈，尚有合理懷疑存在。
五、綜上所述，本件舉發之錄影光碟及舉發警員之證述尚無法證
    明異議人闖越紅燈之違規事實達無合理懷疑之程度。此外，
    復查無其他積極證據足認異議人有駕車行經有燈光號誌管制
    之交岔路口闖紅燈之違規事實，自應從有利於異議人之認定
    。原處分機關逕為裁罰，其處分尚有未洽。本件聲明異議為
    有理由，自應由本院撤銷原處分，另諭知異議人不罰，以資
    審慎。
六、據上論斷，應依應依道路交通管理處罰條例第87條第2 項，
    道路交通事件處理辦法第19條前段，裁定如主文。
中    華    民    國    99    年    12    月    31    日
                  交通法庭    法  官    賴彥魁
上列正本證明與原本無異。
如不服本裁定，應於裁定送達後5 日內敘明抗告理由，向本院提
出抗告狀。
                              書記官    楊文祥
中    華    民    國    99    年    12    月    31    日

司法院資訊處製作；財團法人民間司法改革基金會備份。
